【裁判字號】    95,聲更,1
【裁判日期】    950607
【裁判案由】    選任特別代理人
【裁判全文】
臺灣板橋地方法院民事裁定               95年度聲更字第1號
聲  請  人  臺北市政府捷運工程局
法定代理人  常歧德
上列聲請人聲請選任特別代理人事件，經本院於中華民國95年2
月14日駁回聲請，聲請人不服提起抗告，經臺灣高等法院於95年
3 月24日以95年度抗字第358 號將原裁定廢棄，發回本院，本院
更為裁定如下：
    主  文
選任「財政部國有財產局」於聲請人就如附表所示土地辦理提存
捷運土城線補償費時為「福德爺」之特別代理人。
聲請程序費用由聲請人負擔。
    理  由
一、按台灣民間之神明會，在實體法上非獨立之權利義務主體，
    即無權利能力。又神明會之會產（會田），實務上仍認其為
    全體會員公同共有，遇有無從選任管理人之特殊情形者，即
    會員資料均無從查考者，經相當確實之調查後，仍無法得知
    神明會之會員〔會產（會田）之公同共有人〕時，提存機關
    應可參照非訟事件法第6 條（即修正後第11條）準用民事訴
    訟法第52條、第51條之規定，聲請法院選任適當之人為該神
    明會之特別代理人，再以之為神明會代表人辦理提存【司法
    院83年2 月25日（83）秘台廳民三字第00471 號函參照】。
二、本件聲請意旨略以：因捷運土城線地下穿越「福德爺」之土
    地，而其管理人已死亡，亦查無「福德爺」之申報備案資料
    ，為辦理提存補償費事宜，故參照非訟事件法第6 條準用民
    事訟法第51條、第52條之規定，聲請法院對其選任特別代理
    人等語。
三、經查，聲請人主張之事實，業據其提出土地登記簿謄本、臺
    北縣土城市公所函、臺北縣土城市戶政事務所函等件為憑，
    經核與其所主張之事實相符。而查，系爭土地之土地登記簿
    所有權人登記為「福德爺」，其管理人為「甲○○」，地目
    為「祀」，而甲○○已死亡，其會員均無從查考，此有上述
    土地登記簿謄本、臺北縣土城市公所函、臺北縣土城市戶政
    事務所函等件在卷可按，是聲請人聲請選任特別代理人，於
    就如附表所示土地辦理提存時為受取人以處理補償金提存事
    宜，於法尚無不合，本院爰依聲請人之聲請，選任「財政部
    國有財產局」為上述補償金提存事件之特別代理人。
四、據上論結，本件聲請為有理由，依非訟事件法第11條、民事
    訴訟法第51條、第52條，裁定如主文。
中    華    民    國    95    年    6     月    7     日
                  民事第三庭    法  官  邱靜琪
以上正本係照原本作成
如對本裁定抗告須於裁定送達後10日內向本院提出抗告狀，並應
繳納抗告費新台幣1,000元整。
中    華    民    國    95    年    6     月    7     日
                                書記官  白俊傑
【附表】：
1.臺北縣土城市○○段貨饒小段48-4號
2.臺北縣土城市○○段貨饒小段48-5號
3.臺北縣土城市○○段貨饒小段48-6號


司法院資訊處製作；財團法人民間司法改革基金會備份。
